臺灣高等法院刑事判決　　　　　　　 100年度上易字第2043號
上　訴　人　臺灣臺北地方法院檢察署檢察官
被　　　告　邱煌聯
上列上訴人因被告恐嚇案件，不服臺灣臺北地方法院100 年度易
字第1553號，中華民國100年8月8 日第一審判決（聲請簡易判決
處刑案號：臺灣臺北地方法院檢察署99年度偵字第16608號），
提起上訴，本院判決如下：
    主  文
上訴駁回。
    理  由
一、聲請簡易判決處刑意旨略以：被告邱煌聯受張崴勝委託，代
    為催討對楚有勝之債務，竟於民國（下同）99年4月1日20時
    10分許，在新北市永和地區，使用門號0000000000之電話，
    撥打適於臺北市○○路附近之楚有勝行動電話，揚言恫稱：
    欠錢要趕快處理，不然要對其經營之店面及配偶不利等語。
    經楚有勝詢問其身分，邱煌聯聲稱為永和夜市的角頭，如不
    馬上處理，就要到台北市大安區○○○路○段98巷1號1 樓楚
    有勝經營之「結構群書店」（下稱書店），致楚有勝心生畏
    懼，為恐發生不測而先撥打電話報警，再趕回店面查看，嗣
    發現邱煌聯出現在書店附近而報警查獲，因認被告涉犯刑法
    第305條之恐嚇罪嫌等語。
二、按犯罪事實應依證據認定之，無證據不得認定犯罪事實；不
    能證明被告犯罪者，應諭知無罪之判決，刑事訴訟法第154
    條第2項及第301條第1 項，分別定有明文。次按認定不利於
    被告之事實，須依積極證據，苟積極證據不足為不利於被告
    事實之認定時，即應為有利於被告之認定，更不必有何有利
    之證據；又事實之認定，應憑證據，如未能發現相當證據，
    或證據不足以證明，自不能以推測或擬制之方法，以為裁判
    基礎。而刑事訴訟法上所謂認定犯罪事實之積極證據，係指
    適合於被告犯罪事實之認定之積極證據而言，雖不以直接證
    據為限，間接證據亦包括在內；然而無論直接或間接證據，
    其為訴訟上之證明，須於通常一般之人均不致有所懷疑，而
    得確信其為真實之程度者，始得據為有罪之認定，倘其證明
    尚未達到此一程度，而有合理之懷疑存在時，致使無從形成
    有罪之確信，根據「罪證有疑，利於被告」之證據法則，即
    不得遽為不利被告之認定（最高法院30年上字第816 號、29
    年上字第3105號、30年上字第1831號、40年臺上字第86號及
    76年臺上字第4986號判例意旨參照）。
三、聲請簡易判決處刑意旨認被告涉有恐嚇犯行，無非係以被告
    於警詢及檢察官訊問時之供述、告訴人楚有勝於警詢及檢察
    官訊問時之指述（見99年度偵字第16608號卷第5至9 頁背面
    、第19至21頁、第39至40頁、第44至45頁、第51至52頁），
    為其主要論據。訊據被告固坦承有受案外人張崴勝委託向告
    訴人催討債務乙情，惟矢口否認有何恐嚇犯行，辯稱：伊於
    99年4月1日晚上有打電話給告訴人，說是張崴勝的支票退票
    債務的問題，告訴人就叫伊過去，伊到台大那裡時，告訴人
    已經在巷口等候，後來告訴人提議要到派出所講，伊就一起
    搭乘計程車去派出所，過程中根本沒有恐嚇他，到達派出所
    後，告訴人竟向警員表示伊恐嚇他，伊也莫名其妙，告訴人
    之指訴非實在等語。
四、經查：
（一）證人即告訴人雖於警詢及檢察官訊問時指稱遭被告出言恐
      嚇等情，並於原審時證稱：伊欠張崴勝新臺幣（下同）30
      萬元將近10年了，是賭債，伊有開1 張客票還有寫一個借
      據，有陸續還了一些，被告於99年4月1日打電話說他是永
      和的角頭，外號叫「大頭」，也是陳鴻源議長的助理，說
      伊欠了30萬元，如果不處理的話，就要去砸伊書店。他說
      前一天有來看過地形，帶了10幾個兄弟在伊書店隔壁的85
      度C ，伊就跟他說不認識他，他要來伊書店可以，但千萬
      不要砸店。當時在師大路，伊就打110 報案，然後10分鐘
      就回書店裡，之後派出所警員有來，伊說對方還沒有到，
      警察就說他還有其他的案子要處理，等人到了叫伊把人帶
      到派出所去處理。大概10幾分鐘被告就搭計程車到伊書店
      門口，開口就說：這個30萬元是伊跟你之間的債務，跟誰
      都沒有關係，伊就說伊根本沒有欠他，伊也不認識他，就
      拿電話起來要撥給張崴勝，被告不准伊撥，說這是他跟伊
      之間的事情，跟張崴勝無關，我感覺有點害怕，告訴他伊
      已經報案了，派出所在等，有什麼事情去派出所說，那時
      候伊就在門口攔計程車，跟被告一起搭計程車到羅斯福路
      派出所去，被告在計程車上還說，這條錢如果不處理，一
      定要給伊死（台語），到派出所門口，伊本來叫計程車司
      機出來作證，可是計程車司機不敢，這時就進去派出所，
      由警員受理報案。報案之後整個就如同筆錄，有幾個警員
      勸伊先不要這麼衝動，先備案，被告就說他以後也不會再
      找伊，所以就先把案子擺在那邊，就沒有提告，沒想到4
      月4 日被告又打電話來恐嚇，問伊這件事是否要處理，如
      果不處理，就要砸書店，所以伊就直接去派出所報案作筆
      錄，然後提告等語（見原審卷第16頁正反面）。
（二）告訴人雖陳稱不認識被告，先前亦未曾見過，但坦認係積
      欠張崴勝賭債，不是欠被告錢等語，惟其案發時突然接獲
      不詳人士以電話催討不明債務，並恐嚇稱自己為永和角頭
      、欲對書店及其妻子不利，則一般人聽聞及此，若感覺畏
      懼害怕，衡情當無允諾或邀約對方直接前來所營書店碰面
      之理。雖告訴人指稱因在電話中遭對方恐嚇，恐遭不利，
      已先行報警乙節，且經證人即受理製作筆錄之臺北市政府
      警察局大安分局羅斯福路派出所警員張森輔於原審證稱：
      我當時在派出所擔任備勤，值班警員說有人恐嚇楚有勝，
      請我幫他們作筆錄，他們是到派出所來，我沒有去現場。
      我就先問一下什麼情形，楚有勝說有人恐嚇他，當時我就
      先幫他受理恐嚇，問完筆錄之後，聽他們的原因好像是一
      張類似借據的東西發生的，因為那個借據兩方說不是寫的
      很清楚，所以就說先不要提出告訴，說以後看有無類似恐
      嚇的情形，如果沒有就算了，告訴人是說被告有拿出借據
      之物，說這個不處理就要讓你好看，類似這樣的話，現在
      我記不太清楚等語明確（見原審卷第19至20頁），並有臺
      北市政府警察局大安分局100 年10月14日北市警安分刑字
      第10032920400 號函暨職務報告、受理各類案件紀錄表附
      卷可佐（見本院卷第21至24頁），固可憑認告訴人確有報
      警之舉。惟告訴人若因被告恐嚇，致心生畏懼報警，理當
      通報警方到場保護處理，始符常情。詎告訴人於接獲被告
      電話後，非僅邀約被告在書店碰面，又自行提議偕同前往
      派出所協調處理，尚且與被告搭乘計程車，其間彼二人同
      處計程車之狹小空間，其何以擇此不利己之方式與被告獨
      處，置己身於危險情境，顯有悖於情理。且被告若有恐嚇
      行為，於告訴人提議前往派出所，當知告訴人意在訴請究
      辦，何能肆無忌憚跟隨前往。被告於派出所猶向警員出示
      告訴人向案外人張崴勝借款30萬元之借款條、支票影本等
      憑證，有被告與告訴人99年4月1日、4月4日、4 月26日之
      警詢筆錄及借款條、支票影本在卷可稽（見上開偵查卷第
      5至9頁、第10至11頁、第39至40頁）。被告若係以恐嚇方
      式催討債務，遑論配合告訴人前往派出所。何況，被告當
      場確有出示張崴勝與告訴人間債務之借據與支票，告訴人
      已然查知被告代為催討債務而來，雖告訴人稱與張崴勝間
      係屬賭債，但既未經涉訟釐清，自無從聽憑彼等各執一詞
      ，逕為評斷。如被告確有言詞恐嚇，告訴人理當訴請究辦
      ，由警員當場製作筆錄，惟當日臺北市政府警察局大安分
      局受理各類案件紀錄表上，經警員張森輔記載「報案人至
      所後因事情未釐清，故暫不提出告訴，登記備查」之內容
      ，告訴人簽署姓名於其上。足認被告雖非真正債權人，但
      已提出催討債務之相關憑證，告訴人當已揣知被告行為始
      末，認有待釐清，否則何以僅登記備查，不直接提告。被
      告辯稱有出示借據及支票表明，係代張崴勝催討債務，並
      無揚言恐嚇乙節，自非全然無足採憑。
（三）至告訴人指訴被告曾在電話中自稱為角頭、議長助理，事
      先有派兄弟前往店面勘察地形，且以危害生命、身體之事
      出言恐嚇等節，已為被告所否認，衡情告訴人如遭電話恐
      嚇在先，當不願與實行恐嚇之被告碰面並一同搭車，否則
      應於見面時設法蒐證提告。惟證人張森輔於原審證稱：「
      （問：楚有勝來派出所報案時，當時他的神情如何？有感
      到害怕的樣子嗎？）當時看起來還算正常，並沒有很緊張
      ，也沒有很害怕。」等語（見原審卷第20頁），告訴人當
      時既無恐慌畏懼之神情表徵。是告訴人陳稱因開書店不想
      得罪任何人，方與被告一同搭車前往派出所云云，不僅自
      相矛盾，且與常情相悖。告訴人指訴遭被告言詞恐嚇，不
      論係以電話為之，或當面恐嚇，為被告所否認，且無其他
      事證可資調查證明，是此僅有告訴人單方之指訴，檢察官
      亦未提出任何積極證據，足以佐證告訴人之指訴與事實相
      符，尚難遽予採取。至於證人張森輔之證述內容及上述紀
      錄表記載，僅能證明被告與告訴人到達派出所後，雙方各
      執一詞，故登記備查，告訴人並未提告，仍不足以證明告
      訴人指訴被告恐嚇乙節為真。
（四）此外，復查無其他積極事證，資以證明被告確有告訴人所
      指上開恐嚇犯行，本件查無足夠之證據證明，使本院對於
      被告被訴恐嚇犯行獲得確信，殊難形成被告確有恐嚇犯行
      之確切心證。聲請簡易判決意旨所指被告涉有恐嚇犯行，
      尚屬不能證明，自應為無罪之諭知。
五、原審就檢察官聲請簡易判決處刑之案件，因認不宜逕以簡易
    判決處刑，改適用通常程序審判，認不能證明被告犯罪，諭
    知被告無罪之判決，核無不合。檢察官依告訴人之請求提起
    上訴，上訴意旨略以：告訴人因被告所為言詞恐嚇，而心生
    畏懼，但理智上卻提醒自己冷靜面對、報警處理，自不得以
    告訴人採取正確因應之道，有報警處理及事後等待被告依約
    前來，且一同搭車前往派出所備案處理，率爾認定被告應無
    恐嚇言詞。又刑法第305 條之罪，不以發生客觀上之危害為
    要件，自無須被告確有客觀上之危害，即足該當上開恐嚇罪
    之構成要件，原審遽以採信被告之辯解，容有未洽等語。然
    查，檢察官雖依告訴人之請求提起上訴，仍未提出其他新事
    證供本院調查被告確有恐嚇犯行之證明，參以被告未曾有前
    科犯罪等不良素行，有本院被告前案紀錄表在卷可佐，被告
    於本院亦陳稱其在樂華夜市擺攤作蝦仁羹，有正當職業（見
    本院卷第31頁），告訴人指訴被告自稱伊是「永和角頭」乙
    節，亦乏實據。檢察官聲請簡易判決處刑書及上訴意旨所憑
    事證，均不足使本院形成被告確有告訴人指訴之恐嚇犯行之
    確信，自不得於缺乏其他具體佐證之情形下，遽為不利被告
    之認定。檢察官上訴意旨仍執陳詞，指摘原判決不當，為無
    理由，應予駁回。
據上論斷，應依刑事訴訟法第368條，判決如主文。
本案經檢察官陳明光到庭執行職務。
中    華    民    國   100    年    10    月    28    日
                  刑事第十四庭審判長法  官  陳志洋
                                    法  官  遲中慧
                                    法  官  張惠立
以上正本證明與原本無異。
不得上訴。
                                    書記官  陳珮茹
中    華    民    國   100    年    10    月    28    日